【裁判字號】    89,易,1347
【裁判日期】    900117
【裁判案由】    竊盜
【裁判全文】
臺灣臺北地方法院刑事判決                        八十九年度易字第一三四七號
    公  訴  人  臺灣臺北地方法院檢察署檢察官
    被      告  丙○○
                己○○
右列被告等因竊盜案件，經檢察官提起公訴（八十九年度偵字第五九二一號），本院
判決如左：
    主  文
丙○○攜帶兇器竊盜，處有期徒刑拾月。扣案美工刀及斜口鉗各壹支均沒收。
己○○無罪。
    事  實
一、丙○○（原名游鐳忠）曾有麻藥、竊盜等前科，詎仍不知悔改，於民國八十八年
    十二月二十九日凌晨零時二十分許，駕駛所有（登記其胞弟乙○○名下）車號Ｃ
    Ｑ－３４８５號、福特金全壘打型自用小客車，搭載其不知情之妻己○○行經台
    北市○○路○段二○六巷旁之時，見丁○○所持用（登記永冠交通有限公司名下
    ）車號Ｌ４－８７２號同車型營業小客車停放路邊，有機可乘，竟意圖為自己不
    法之所有，持其所有而客觀上足以對人之生命、身體構成危險之美工刀及斜口鉗
    各一支，破壞丁○○上開車輛之右前側玻璃及後視鏡（毀損部分未據所有人永冠
    交通有限公司提出告訴），進入車內竊取零錢約新台幣三百元，並竊取點煙器、
    後煞車燈、電瓶、前、後門直條飾板等零件各一件，得手後欲行逃離之際，為丁○○自其台北市○○路○段二０四號四樓住處向外探視發覺，與其胞弟戊○○先
    後下樓阻止丙○○離去，要求游某回復原狀，並報警到場處理，而當場扣得上開
    美工刀、斜口鉗各一支；丙○○則向甲○○等員警佯稱僅係誤會，已經和丁○○
    達成和解云云，致使員警未對之帶上手銬，而乘隙逃逸。
二、案經告訴人丁○○訴由台北市政府警察局文山第一分局報請台灣台北地方法院檢
    察署檢察官偵查起訴。
    理  由
一、訊據被告丙○○矢口否認涉有右揭犯行，辯稱：當時伊載己○○回軍功路戶籍地
    ，開至警察學校對面車子壞掉，下車修理，Ｌ４－８７２號小客車報廢在路邊，
    車窗已被打破，車內東西亦已被偷，伊沒有進入該車，亦未拆卸該車之零件，然
    後有一男子下來，說伊偷竊其車輛之燈殼，還取走伊車內之鑰匙，警察到場帶伊
    上車，沒有上手銬，開至木柵路口時，伊即開門離去云云。惟查，被告上開犯行
    ，業據告訴人丁○○指述歷歷，核與證人戊○○所結證「案發時我就在興隆路三
    段二０四號四樓，正在睡覺，我太太將我叫醒，說有人在偷丁○○的車，我就下
    樓」、「一支斜口鉗及美工刀是游（即被告丙○○）在現場交給我」、「（你下
    樓時看見何事？）忠（即告訴人）和被告游（即被告丙○○）在談話，．．．。
    我問發生何事？被告游（即被告丙○○）稱以為是廢棄車，要拆換零件」、「（
    當天下來時，是否看見被拆之零件？）有，被告有再將零件裝回」等語，及證人
    李楊輝所證述「（到場看見何事？）我看見忠（即告訴人）、明（即證人戊○○
    ）、游（即被告丙○○），被告游（即被告丙○○）的車停在被害人（即告訴人
    ）車子後方，游（即被告丙○○）說在修車，明（即證人戊○○）交給我美工刀
    、斜口鉗，說他（指被告丙○○）在偷車，被告游（即被告丙○○）稱願回派出
    所說明，我開車門時，他趁機逃跑」等情大致相符，並有贓物認領保管單一紙附
    卷，及美工刀、斜口鉗各一支扣案可稽。參諸Ｌ４－８７２號小客車乃八十五年
    一月間出廠，當時使用尚未滿四年等情，有車號查詢汽車車籍報表一紙在卷足據
    ，該車於案發時仍在正常使用中一節，亦據告訴人陳述明確，顯然被告丙○○所
    辯Ｌ４－８７２號小客車當時已經報廢路邊云云，已非真實；另自證人戊○○所
    證稱被告丙○○所駕駛ＣＱ－３４８５號自小客車於被告丙○○逃匿後，係由其
    駛回派出所等情觀之，亦可知被告丙○○所稱係因車子壞掉，始於上開地點下車
    修理云云，乃屬虛構；又被告若僅係出現於Ｌ４－８７２號營業小客車附近，而
    未進入車內，或下手拆卸該車之零件，告訴人又有何必要、何敢斗膽，而無端誣
    指其行竊，並進而報警處理？被告丙○○無故受此冤枉，又豈有不據理力爭，或
    當場拒絕逮捕，或至警察單位說明當時情形，反而利用誆稱願意到場說明，以降
    低警察警戒心之手段，而乘隙逃逸之理？是被告丙○○前開所辯，當均屬卸責之
    詞，不足採信。事證明確，被告丙○○之犯行堪以認定。
二、核被告丙○○持客觀上足以對人之生命、身體構成威脅之美工刀及斜口鉗各一支
    ，下手行竊告訴人丁○○所持用之財物，所為係犯刑法第三百二十一條第一項第
    三款之攜帶兇器竊盜罪。公訴人雖認被告係犯同法第三百二十條第一項之普通竊
    盜罪嫌，惟查扣案美工刀及斜口鉗各一支，均係被告為告訴人發覺時手持之兇器
    ，後交付予證人戊○○，由證人戊○○轉交予證人李楊輝等情，業據告訴人及證
    人戊○○、李楊輝一致陳述在卷，顯然被告丙○○於行竊時，應係持用該等兇器
    無訛，公訴人之認定尚有未洽；惟本院所認定之犯罪事實，與公訴人起訴之犯罪
    事實間，於社會觀念上尚屬同一，爰依刑事訴訟法第三百條之規定，變更檢察官
    所引應適用之法條。爰審酌被告丙○○前有包括竊盜罪名在內之多次前科，品行
    不佳，其年輕力壯，四肢健全，不思進取，竟以攜帶兇器之方式實施竊盜，犯罪
    手段之危險性非低，且案發後自警車中逃匿，到案後又飾詞狡辯，毫無悔悟之意
    ，及其犯罪之動機、目的、所生危害等一切情狀，量處如主文所示之刑。扣案美
    工刀及斜口鉗各一支均係被告丙○○所有，供其行竊告訴人所用之物，爰依刑法
    第三十八條第一項第二款之規定，宣告沒收。其餘扣案物品（包括光碟片十片及
    本院勘驗筆錄所載物品），均尚無證據足認與本件犯罪有關，爰不另為沒收之諭
    知。
三、公訴意旨另以：被告己○○與被告丙○○共同意圖為自己不法之所有，於八十八
    年十二月二十九日凌晨一時許，駕駛車號ＣＱ－３４８５號自用小客車同至台北
    市○○路○段二○六巷旁，見告訴人丁○○所有車號Ｌ４－８７２號營業用小客
    車停放路旁，有機可乘，即由被告己○○在場把風，被告丙○○則毀損該車右前
    側玻璃及後視鏡（毀損部分未據永冠交通有限公司提出告訴），進入車內竊取現
    金約新台幣三百元，及點煙器、後煞車燈、電瓶、後門飾板等財物，因認被告己○○涉有刑法第三百二十條第一項之普通竊盜罪嫌。按犯罪事實應依證據認定之
    ，無證據不得推定其犯罪事實，刑事訴訟法第一百五十四條定有明文。又認定不
    利於被告之事實，須依積極證據，茍積極證據不足為不利於被告事實之認定時，
    即應為有利於被告之認定，更不必有何有利之證據；且刑事訴訟法上所謂認定犯
    罪事實之積極證據，係指適合於被告犯罪事實之認定之積極證據而言，雖不以直
    接證據為限，間接證據亦包括在內，然而無論直接或間接證據，其為訴訟上之證
    明，須於通常一般之人均不致有所懷疑，而得確信其為真實之程度者，始得據為
    有罪之認定，倘其證明尚未達到此一程度，而有合理之懷疑存在時，自不能以推
    測或擬制之方法，以為有罪裁判之基礎，最高法院著有三十年上字第八一六號、
    二十九年上字第三一０五號、七十六年台上字第四九八六號、四十年台上字第八
    六號等判例可資參照。訊據被告己○○堅決否認有何竊盜犯行，所辯其僅於車內
    睡眠，鑰匙遭告訴人取走後，才知發生事情等語，核與被告丙○○所稱被告己○○當時在睡覺，不知發生何事之情節相符。至告訴人雖於偵訊及本院訊問時堅稱
    目睹被告己○○在場把風，惟經本院隔離訊問告訴人及證人戊○○、李楊輝，告
    訴人所稱「我剛好往外看，．．．，男的在後車箱拿東西，女的站在後方，．．
    ．，我叫他（男的）合作一點，他說會配合，他就動手幫我回復原狀，女的站在
    旁邊看，．．．他們二人抗拒逮捕，最後還是被帶上警車」等語，核與證人戊○○所證述「（是否看見藍【即被告己○○】？）警察到場前，游（即被告丙○○
    ）稱有事要向太太交代，我才看見藍（即被告己○○）在車內」，及證人李楊輝
    所結證「（到場看見何事？）我看見忠（即告訴人）、明（即證人戊○○）、游
    （即被告丙○○）」、「（到場時有沒有看見藍【即被告己○○】？）沒有，游
    （即被告丙○○）跑掉後，忠（即告訴人）才說車上還有一個人」、「（游【即
    被告丙○○】跑掉前，忠【即告訴人】、明【即證人戊○○】有沒有告訴你車上
    有人？）沒有。」等情迥不相符，衡諸告訴人若確目睹被告己○○在場把風，應
    無不立即告知到場處理之員警，而於被告丙○○逃逸後，始告知員警另有共犯之
    可能，告訴人所稱目睹被告己○○把風云云，自不可遽信。是此部份究否告訴人
    得知被告己○○亦於被告丙○○所駕駛車輛內之後，產生曾目睹被告己○○把風
    之錯誤印象一節，尚有合理之懷疑，本院並查無其他證據，足認被告己○○確有
    上開犯行，不能證明被告己○○犯罪，依法應為無罪之喻知。
四、移送併辦被告丙○○於八十九年五月一日下午六時許，攀爬進入台北市○○路一
    四三巷二十七弄十號其鄰居被害人馮先達住處，竊取被害人所有之筆記型電腦、
    行動電話、身分證、信用卡各一，及現金二萬餘元等財物，而認被告丙○○另涉
    刑法第三百二十條第一項之竊盜罪嫌部分（八十九年度偵字第一四二二二號），
    核與被告丙○○上開經論罪科刑之犯行間，不僅時間相隔達五月餘，且行竊之方
    式與手段明顯不同，核係另行起意為之，應無連續犯之裁判上一罪關係可言，本
    院尚無從審究，應退由檢察官另行偵辦，附此敘明。
據上論斷，應依刑事訴訟法第二百九十九條第一項前段、第三百條、第三百零一條第
一項，刑法第三百二十一條第一項第三款、第三十八條第一項第二款，判決如主文。
本案經檢察官蔡佳玲到庭執行職務。
中    華    民    國      九十        年        一    月        十七    日
                                      臺灣臺北地方法院刑事第七庭
                                                法  官  楊  代  華
右正本證明與原本無異。
如不服本判決，應於判決送達後十日內，向本院提出上訴狀。
                                                書記官  許  博  為
中    華    民    國      九十        年      一        月      二十    日
附錄本案論罪科刑法條全文：
刑法第三百二十一條
一犯竊盜罪而有左列情形之一者，處六月以上五年以下有期徒刑：
  於夜間侵入住宅或有人居住之建築物、船艦或隱匿其內而犯之者。
  毀越門扇、牆垣或其他安全設備而犯之者。
  攜帶兇器而犯之者。
  結夥三人以上而犯之者。
  乘火災、水災或其他災害之際而犯之者。
  在車站或埠頭而犯之者。
二前項之未遂犯罰之。


司法院資訊處製作；財團法人民間司法改革基金會備份。
